高雄高等行政法院裁定　　　　　　　　　　　　　　　九十三年度訴字第六二四號
　　原　　　告　甲○○
　　被　　　告　高雄市政府
　　代　表　人　乙○○　市長
　　訴訟代理人　丙○○
右當事人間因權利侵害事件，原告不服法務部中華民國九十三年六月八日法訴字第０
九三一七０００五四號訴願決定，提起行政訴訟。本院裁定如左：
　　主  文
原告之訴駁回。
訴訟費用由原告負擔。
　　理  由
一、按原告之訴有起訴不備其他要件者，行政法院應以裁定駁回之，行政訴訟法第一
    百零七條第一項第十款定有明文。次按所謂行政處分，係指中央或地方機關就公
    法上具體事件所為之決定或其他公權力措施而對外直接發生法律效果之單方行政
    行為。至行政機關所為單純事實之敘述（或事實通知）或理由之說明，既不因該
    項敘述或說明而生何法律上之效果者，自非行政處分，人民即不得對之提起訴願
    ，此觀訴願法第三條第一項之規定自明，改制前行政法院亦著有六十二年裁字第
    四十一號判例可資參照。又「人民因中央或地方機關之違法行政處分，認為其權
    利或法律上利益受損害者，經依訴願法提起訴願而不服其決定，．．．，得向高
    等行政法院提起撤銷訴訟。」為同法第四條第一項所明定；故原告依該法條規定
    提起撤銷訴訟，若其請求撤銷者並非行政處分，則其起訴即屬不備要件，行政法
    院應以裁定駁回之。
二、本件原告起訴請求判決撤銷被告民國（下同）九十三年二月五日高市府政一字第
    ０九三０００六七九二號及八十六年四月二十三日高市府政一字第三六０五九號
    函，其起訴意旨略謂：原告全家人於八十三年五月一日喝到含有雜質之「悅氏礦
    泉水」，於同年五月十二日向高雄市政府衛生局第七科請求檢驗無果，乃於八十
    四年二月二十八日向被告前市長吳敦義舉發並陳情，事過七年多，被告均未將處
    理之結果寄給原告，被告嚴重違反「依法行政原則」及「信賴保護原則」；原告
    又於九十二年十二月三日向被告現任市長乙○○陳情，並於九十三年二月九日接
    到被告九十三年二月五日高市府政一字第０九三０００六七九二號函，但該函已
    經超過「行政院暨所屬機關處理人民陳情案件要點」所規定之三十日期限，且該
    函並未調查原告所提供之新證據，被告不但不依法行政，而且完全置新證據於不
    顧，原告不服，提起訴願，亦經駁回，乃提起本件行政訴訟，聲明求為判決撤銷
    被告前揭二函之行政處分等語。
三、經查，按本件原告所爭執之被告九十三年二月五日高市府政一字第０九三０００
    六七九二號函其主旨為：「台端（指原告）陳訴有關悅氏礦泉水含異物雜質，本
    府未為協助處理乙案，經查本案業經本府八十六年四月二十三日高市府政一字第
    三六０五九號函，請當時之國民大會代表謝仲瑜服務處將查處情形轉告台端在案
    。」其說明二、三分別記載：「二、查本府衛生局處理台端申請檢驗案，皆依作
    業程序辦理。三、檢附本府旨揭函影本乙份。」又被告八十六年四月二十三日高
    市府政一字第三六０五九號函，主旨為：「有關甲○○君陳情案，復如說明二、
    三，請查照轉告。」其說明二、三記載：「二、經查葉君三次申請案，內容並未
    涉及檢舉違法事宜，僅要求合理賠償及檢驗證明，本府衛生局在葉君未能提供就
    醫證明狀況下，本著處理消費者申訴及食品衛生管理法，均將葉君申請案及提供
    之檢體（八十三年十月四日乙瓶、八十三年十月六日兩瓶），悉數函請宜蘭縣衛
    生局卓辦。三、依食品衛生管理法，本府衛生局對該案廠商之產品，未具收回處
    分權責；至於檢驗證明乙項，依例應由宜蘭縣衛生局製作。」等情，有前揭二函
    文影本附卷可稽。就該二函文之內容觀之，係通知原告陳訴有關悅氏礦泉水含異
    物雜質事件之處理經過、轉告情形，及通知國民大會代表謝仲瑜服務處有關原告
    上述申訴案件之處理情形，被告對於原告及國民大會代表謝仲瑜服務處所為之上
    開處理經過情形及轉告函文，顯係行政機關所為單純事實通知，並未因此而損及
    原告之權利或法律上利益，而對原告發生任何法律效果，依上開所述，其性質應
    屬觀念通知，並非行政處分。本件原告求為撤銷之被告前揭二函既非行政處分，
    則訴願決定從程序上為不受理之決定，即無不合。原告提起本件訴訟，求為撤銷
    前揭二函之處分，依首開所述，顯非合法，應予駁回。
四、依行政訴訟法第一百零七條第一項第十款、第一百零四條、民事訴訟法第九十五
    條、第七十八條，裁定如主文。
中　　　華　　　民　　　國    九十三　　年　  　十　　　月　　二十九　　日
                              高雄高等行政法院第一庭
                                          審判長法官　陳光秀
                                          法      官　李協明
                                          法      官　簡慧娟
右為正本係照原本作成。
如不服本裁定，應於裁定送達後十日內以書狀敘明理由，經本院向最高行政法院提出
抗告（須按對造人數附具繕本）；並應預繳送達用掛號郵票六份（每份三十四元）。
中　　　華　　　民　　　國    九十三　　年　  　十　　　月　　二十九　　日
                                          法院書記官　藍亮仁
